最高法院刑事判決　　　　　　　　　　　　　　　八十六年度台上字第六三一二號
　　上　訴　人　甲○○
　　　　　　　　乙○○
右上訴人等因殺人等罪案件，不服台灣高等法院台中分院中華民國八十六年八月十四
日第二審判決（八十六年度上重訴字第八號，起訴案號：台灣台中地方法院檢察署八
十五年度偵字第八三四○號），提起上訴，本院判決如左：
    主  文
上訴駁回。
    理  由
本件原判決認定：(一)上訴人乙○○於民國（下同）八十三年間曾因違反麻醉藥品管理
條例案件，經台灣台中地方法院判處有期徒刑三月確定，於八十三年九月二十九日易
科罰金執行完畢，仍不知悔改，於八十四年七月間在台中市○○路上，由王瑞碧（已
死亡）交予其所有之制式貝瑞塔九厘米口徑手槍一支及子彈七顆，而未經許可受寄藏
匿前開槍、彈。(二)又緣因賴科維積欠乙○○債務新台幣（下同）三十萬元約已三年，
二人原約定於八十五年四月二十六日償還，但賴科維臨時又變掛改約次日（即四月二
十七日）下午三時許償還，致乙○○心生不滿，乃思以前開槍、彈恐嚇賴科維還債，
而於八十五年四月二十七日下午由乙○○以呼叫器及行動電話聯絡後，確定賴科維人
在台中市○○路○段六十三之三號陳陞榮所開之雅莊茶行泡茶，乃於同日下午二時三
十分許由乙○○載同其友人即上訴人甲○○預備前往索債，並於甲○○在台中市○○
路及自由路口上車後，乙○○即將前開可供軍用之槍、彈交付予甲○○，唆使甲○○
屆時可持該槍、彈恫嚇賴科維，同日下午四時四十分許，乙○○、甲○○二人到達前
開茶行外，乙○○一人下車進入茶行，賴科維已準備五萬元還債，並言明當晚或次日
再還五萬元，乙○○收取五萬元後與賴科維聊天約五、六分鐘後即離開茶行，回到車
上，告知甲○○賴科維僅還五萬元，被賴科維耍了，要甲○○拿槍去嚇嚇賴科維，甲
○○下車時將上開槍彈藏在身上，適見賴科維步出荼行，甲○○遂趨前欲與其理論，
因賴科維不予理會，逕自坐上車牌號碼：ＯＫ－三七○五號自用小客車欲駕車離去，
甲○○因而未能依乙○○之教唆持槍恐嚇賴科維。而甲○○因賴科維對其上前與之理
論，不予理會，反而上車欲離去，大為不滿，緊跟在賴科維所駕駛小客車之旁，叫賴
科維下車，賴科維仍不予理會而逕自開動，於車起動後，甲○○竟另行起意，基於不
確定之殺人故意，拔槍朝賴科維座車連開五槍，其中二槍分別擊中賴科維之左、右後
上背部，賴科維因而失血過多，送醫後於當日下午五時三十分不治死亡。乙○○、甲
○○二人則驅車逃逸。警方隨即成立專案小組調查案情，認乙○○涉案，乙○○於同
月二十八日晚間九時三十分許，持上開手槍及用餘之子彈二顆向警方投案等情。係以
上開事實，業據上訴人乙○○對於其寄藏槍、彈及將槍、彈交付上訴人甲○○向被害
人賴科維恐嚇索債等情坦承不諱，而上訴人甲○○除辯稱：伊向賴科維所駕駛之小客
車開槍只是要警告他，並無殺人之犯意云云，其餘部分亦大致坦承在卷。且有上開手
槍一支、子彈二顆扣案及被害人中彈後之現場照片六張佐證。被害人係因後上背部受
槍彈創二處，致失血過多，不治死亡，亦經檢察官督同法醫師相驗屬實，制有勘驗筆
錄、相驗屍體證明書、驗斷書、及解剖紀錄在卷可憑。又被害人身上起出之彈頭二顆
，經內政部警政署刑事警察局鑑定比對結果，確係上訴人等持有之手槍所擊發，有該
局八十五年五月十三日刑鑑字第二七一六三號鑑驗通知書在卷可稽，是被害人之死亡
與上訴人甲○○之開槍射擊有相當因果關係。而扣案之槍、彈係具殺傷力之制式槍、
彈，並有同前之鑑驗通知書為憑。又依上訴人等在警訊所供，及目擊證人林文俊於審
理時證述，上訴人甲○○係在近距離朝被害人駕駛座旁之玻璃及駛離時之車身開槍，
其明知極可能因槍中被害人要害死亡，竟仍持威力甚強之上開制式手槍向之開槍，應
有殺人之不確定故意。至於制式手槍、子彈具有殺傷力，依國防部八十三年五月二十
七日崑峻字第三六○七號函意旨，自屬可供軍用。上訴人等事證均臻明確，犯行洵
堪認定，為其所憑之證據及認定之理由。復以上訴人甲○○所辯其當時開槍僅欲警告
被害人，無殺人之犯意云云，但與事實不合，難予採信；而上訴人乙○○所辯其係自
首云云，但其於八十四年四月二十八日以電話與警員莊國昌聯絡時，有偵查權之警方
人員，已知其涉嫌本件被害人遭槍殺案，與自首要件不合，均於判決理由內詳予指駁
、說明。核上訴人甲○○所為係犯刑法第二百七十一條第一項之殺人罪、第一百八十
七條之意圖供自己犯罪之用而持有子彈罪及槍彈藥刀械管制條例第七條第四項未經
許可無故持有手槍罪。上訴人乙○○所為係犯槍彈藥刀械管制條例第七條第四項、
第十一條第三項之未經許可無故寄藏槍、彈罪。又上訴人甲○○意圖供自己犯罪而持
有可供軍用之制式子彈，所為係犯刑法第一百八十七條之罪，公訴人認上訴人甲○○
此部分所為係犯槍彈藥刀械管制條例第十一條第三項之罪嫌，尚有未洽，此部分起
訴法條，應予變更。而上訴人甲○○、乙○○分別以一行為同時藏匿、或持有槍、彈
，係想像競合犯，應從重依槍彈藥刀械管制條例第七條第四項處斷。又上訴人甲○
○所犯殺人罪與未經許可無故持有手槍罪間，有方法結果之牽連關係，為牽連犯，應
從一重之殺人罪處斷。再上訴人甲○○為殺害賴科維而連開五槍，係單一殺人行為之
接續動作僅成立一殺人罪。末查上訴人乙○○曾因違反麻醉藥品管理條例案件，經台
灣台中地方法院判處有期徒刑三月確定，並於八十三年九月二十九日易科罰金執行完
畢後，五年以內再犯本件有期徒刑以上之罪，為累犯，應依刑法第四十七條規定加重
其刑。因而將第一審關於甲○○部分及乙○○寄藏手槍部分不當之判決撤銷，改判適
用槍彈藥刀械管制條例第七條第四項、第十一條第三項，刑法第十一條前段、第二
百七十一條第一項、第一百八十七條、第五十五條、第三十七條第一項、第四十七條
、第三十八條第一項第一款，審酌上訴人二人之素行、犯罪動機、目的、犯罪之情節
、手段、所生之危害，及犯後已與被害人家屬和解賠償等一切情狀，分別量處甲○○
無期徒刑、褫奪公權終身；乙○○有期徒刑三年，扣案之貝瑞塔廠口徑九厘米制式手
槍一支（含彈匣），係違禁物，併予宣告沒收，另明子彈七顆，已經甲○○發射五
顆，鑑驗試射二顆，均已使用，不予宣告沒收，經核於法尚無違誤。上訴人甲○○上
訴意旨猶執陳詞謂其無殺人之故意，開槍之本意僅在威嚇被害人；及上訴人乙○○上
訴意旨仍稱其於案發後，即主動向警方自首，縱未符自首要件，惟犯後態度良好、深
知悔悟，並與被害人家屬達成和解，原審未具體審酌，有違背法令之處云云。但查證
據之取捨，犯罪事實之認定，屬於事實審法院之職權，苟不違背經驗法則或論理法則
，即不容任意指為違法。本件原審已於判決中詳細說明其認定上訴人甲○○有殺人不
確定故意之理由，而對於上訴人乙○○不符自首之要件，亦說明其所憑之證據甚詳，
所為之論斷，俱與經驗法則及論理法則無違，至量刑部分，對於上訴人等之一切犯罪
情狀，及犯後態度，均已加以審酌，且未逾法定之刑度，上訴意旨，對於原審法院認
事採證及量刑職權之正當行使，任意指摘違背法令，難認有理由，均應予駁回。
據上論結，應依刑事訴訟法第三百九十六條第一項，判決如主文。
中      華      民      國    八十六    年      十      月    二十四    日
                              最高法院刑事第三庭
                                  審判長法官  蔡  詩  文
                                        法官  張  吉  賓
                                        法官  莊  登  照
                                        法官  洪  明  輝
                                        法官  蔡  清  遊
      右正本證明與原本無異
                                              書  記  官
中      華      民      國    八十六    年     十一     月      七      日
